臺灣高等法院刑事判決　　　　94年度交上易字第29號
上　訴　人　臺灣臺北地方法院檢察署檢察官
被　　　告　甲○○
上列上訴人因被告公共危險案件，不服臺灣臺北地方法院93年度
交易字第 269號，中華民國93年11月16日第一審判決（起訴案號
：臺灣臺北地方法院檢察署93年度偵字第6577號），提起上訴，
本院判決如下：
    主  文
上訴駁回。
    理  由
一、本案經本院審理結果，認第一審判決以不能證明被告甲○○
    犯有公共危險罪嫌，而為無罪之諭知，經核並無違誤，應予
    維持，並引用第一審判決書記載之證據及理由（如附件）。
二、公訴人上訴意旨以：
（一）被告於警詢、偵查中均自白有酒後駕車之行為，僅否認肇
      事知情，有警詢筆錄、偵查筆錄及被告出具之92年12月19
      日悔過書在卷可稽。而被告於案發當時滿身酒氣，酒氣很
      重等情，業據證人丁懷君、證人即前往現場處理之警員王
      德豐、張容生於偵查中證述明確。又證人丁懷君亦於原審
      證稱目睹被告駕車肇事，被告下車後，聞到被告滿身酒味
      等語，足見被告酒後駕車之自白與證人丁懷君之證述相符
      ，原審認無證據證明被告於案發當日確有服用酒類而駕駛
      ，顯有違誤。
（二）證人劉明福固於原審證稱：「當天被告開車到我店內表示
      要印信封，但我那裡不好停車，他就將車子開走，過了一
      段時間他回來，我問他信封要如何印，他表示要有廣告效
      果，我們就討論信封大小、內容、印法。被告到我店裡討
      論半小時後，泊車小弟才打電話叫被告過去沒錯。」惟於
      檢察官詰問有無聽到被告與對方通話內容時，則稱：「有
      的，是說幾點出車，最後一通接完之後就匆匆忙忙走了。
      」即被告離開之前，沒有講到關於車禍的任何事項等語。
      另於原審訊問證人劉明福「被告係於何日前往店內討論印
      刷事情，及得否確定撥打電話給被告之人為泊車小弟」」
      ，證人劉明福則答稱「已不記得日期，及不確定係泊車小
      弟與被告通話。」依證人劉明福證述，已無從認定被告確
      於本件案發當日前往劉明福店內談論印刷信封之事，及當
      時有何泊車小弟曾撥打電話給被告，遑論有何被告車輛在
      當晚發生車禍情事。況依證人劉明福聽聞被告談及「幾點
      出車」，以被告從事堆高機業，顯見該通電話係談論被告
      之營業事項，自不可能係由泊車小弟打來甚明，證人劉明
      福所證縱然屬實，亦難認與本件有何關聯。原審竟以親眼
      目擊車禍發生之證人丁懷君所為證述與並未在場目睹實況
      、不記得證述事件發生時日、證述內容與本案無關之證人
      劉明福之證言不符，而認證人丁懷君之證述不足採信，容
      有誤會。
（三）依現場照片所示證人丁懷君所坐之停車櫃檯位置，雖不足
      以觀看到系爭車禍發生時事故實際碰撞點之情形，惟人之
      正常認知反應，當坐在米高梅餐廳前之櫃檯處，面前停放
      有車輛，而另一輛車子以很貼近之距離倒車經過時，面前
      停放之車輛發出被碰撞之聲響、震動，且該移動中之車輛
      停下來後，比對兩車之碰撞痕跡高度相符，自然會認為自
      己係目睹整個車禍經過。原審竟將「看不到車輛實際碰撞
      點」等同於「看不到車禍事故發生之全貌」，顯有謬誤。
（四）另米高梅餐廳前當時並無空置可停放之停車位，亦與被告
      之車輛是否有倒車之可能無涉，蓋依被告所辯，當時被告
      係因無處停車，要請米高梅餐廳之小弟代為停車，本不以
      該餐廳門口有停車位為必要，而被告因當時飲酒後反應較
      為遲緩，致本欲停在該餐廳門前，卻行駛過頭，始有倒車
      而又因控車不穩致撞損他人車輛之情事，是被告所為，正
      係無法安全駕駛動力交通工具之明證，原審僅以米高梅餐
      廳門前當時無空位可停車，即推論被告不可能倒車，邏輯
      上自非週全。
（五）依被告所辯，車禍發生時正在證人劉明福店內，因接獲泊
      車小弟電話始趕赴現場，惟證人丁懷君則證稱被告駕車肇
      事後並未離開，被告所辯顯與證人丁懷君所證相互矛盾。
      參以被告於警詢供稱：我因於今（十八）日十一時在家內
      喝一紙杯的小米酒，十四時許在台北市○○○路○段四一
      巷與劉明福喝保力達Ｂ一杯，隨後我開我自小客車至南京
      東路與吉林路口，我停在米高梅前，有一位先生說我撞到
      他的車。我是開車要請舞廳小弟幫我停車，但不知舞廳小
      弟說我撞自小客CZ6159，足見被告確係自行駕車肇事，被
      告事後改稱係米高梅餐廳小弟代為停車肇事，顯係卸責之
      詞。
（六）末按被告接受員警所做直線行走十公尺、兩臂平伸抬頭轉
      圈及劃同心圓之測試，雖均呈正常，然該測試時間已在同
      日23時許（即案發後 2小時30分後），自無法真實顯現被
      告於肇事前酒醉狀況，承辦員警並已於卷附觀察測試紀錄
      表上勾選被告在查獲測試過程中有語無倫次之情形，足見
      被告當時酒後確已達不能安全駕駛動力交通工具之程度。
      原審未見及此，顯有疏漏。
三、經查：
（一）本件被告於警詢、偵查中均自白有酒後駕車之行為，並有
      被告出具之92年12月19日悔過書在卷可稽。而被告於案發
      當時滿身酒氣，酒氣很重等情，亦據證人丁懷君、王德豐
      、張容生於偵查中證述明確；證人丁懷君更於原審證稱：
      目睹被告駕車肇事，被告下車後，聞到被告滿身酒味等語
      。雖證人劉明福於原審證稱：「當天被告開車到我店內表
      示要印信封，但我那裡不好停車，他就將車子開走，過了
      一段時間他回來，我問他信封要如何印，他表示要有廣告
　　　效果，我們就討論信封大小、內容、印法。被告到我店裡
　　　討論半小時後，泊車小弟才打電話叫被告過去等語；惟於
  　　檢察官當庭詰問「有無聽到被告與對方通話內容時」則稱
    　：「有的，是說幾點出車，最後一通接完之後就匆匆忙忙
      走了。」復於原審訊問「被告係於何日前往店內討論印刷
      事情，及得否確定撥打電話給被告之人為泊車小弟」，證
      人劉明福卻答稱「已不記得日期；及不確定係泊車小弟與
      被告通話」證人劉明福所言，已無從認定被告於案發當日
      前往劉明福店內談論印刷信封，及當時有泊車小弟曾撥打
      電話給被告之事。參以被告於警詢供稱：我因於今（十八
      ）日十一時在家內喝一紙杯的小米酒，十四時許在台北市
      ○○○路二段四一巷與劉明福喝保力達Ｂ一杯，隨後我開
      我自小客車至南京東路與吉林路口，我停在米高梅前，有
      一位先生說我撞到他的車。我是開車要請舞廳小弟幫我停
      車，但不知舞廳小弟說我撞自小客CZ6159等語，顯見被告
      案發時確有飲酒駕車之行為，被告辯稱並無酒後駕車，係
      米高梅餐廳小弟代為停車肇事，固無可採。
（二）惟刑法第185條之3之公共危險罪，除行為人須有服用毒品
      、麻醉藥品、酒類或其他相類之物外，尚以須達到不能安
      全駕駛動力交通工具之程度為構成要件。而飲酒後吐氣所
      含酒精濃度須達若干，將導致不能安全駕駛汽車，醫學文
      獻上固有認吐氣所含酒精濃度達每公升0.25毫克者，有輕
      度協調功能降低之現象；每公升達0.55毫克者，有反應較
      慢、感覺減低、影響駕駛之現象；每公升達0.75毫克者，
      有思考改變、個性行為改變之現象；每公升達 1.0毫克者
      ，有步態不穩、噁心想吐、精神混惑不清晰之現象；每公
      升達 1.5毫克者，有說話不清楚、感覺喪失、視力模糊等
      現象；每公升達 2.0毫克者，有體溫降低、血糖降低、肌
      肉控制差、癲癇發作等現象；每公升達 3.5毫克者，有神
      智不清、反射減低、呼吸抑制等現象，此為本院審理相同
      案件職務上所知之事實。本件被告於案發時拒絕酒測，經
      警掣單舉發，有舉發交通違規通知單及被告拒簽之酒測單
      在卷為憑，自無證據證明被告酒後吐氣所含酒精濃度達每
      公升0.55毫克之事實。雖警員於卷附觀察測試紀錄表上勾
      選被告在查獲測試過程中有語無倫次之情形（見偵查卷第
      16頁），惟被告於接受警員所做直線行走十公尺、兩臂平
      伸抬頭轉圈及劃同心圓之測試，均呈正常，亦有生理平衡
      檢測表在卷可證，已見被告並無不能安全駕駛之事實。雖
      該測試時間已在同日23時許（即案發後 2小時30分後），
      然亦無從認定被告於案發時有出現反應較慢、感覺減低、
      影響駕駛之現象。自不得僅以被告酒後語無倫次，即認被
      告案發時已達不能安全駕駛動力交通工具之程度。原審認
      被告應無酒後駕車之行為，固有未洽，然認並無證據證明
      被告有服用酒類，不能安全駕駛動力交通工具而駕駛之犯
      行，而諭知無罪，則無不合。足見公訴人上訴，猶指被告
      犯罪，為無理由，應予駁回。
據上論斷，應依刑事訴訟法第373條、第368條，判決如主文。
本案經檢察官沈明彥到庭執行職務。
中　　華　　民　　國　　94　　年　　3 　　月　　10　　日
　　　　　　　　　交通法庭審判長法  官　陳祐輔
                                法  官  楊炳禎
                                法  官  陳國文
以上正本證明與原本無異。
不得上訴。
                                書記官  蔡棟樑
中　　華　　民　　國　　94　　年　　3 　　月　　10　　日
附件：
臺灣臺北地方法院刑事判決
　　　　　　　　　　　　　　　　十三年度交易字第二六九號
  公　訴　人　臺灣臺北地方法院檢察署檢察官
　被　　　告　甲○○　男　四十八歲（民國四十五年八月二十
  　　　　　　　　　　　　　　　　　日生）
　　　　　　　　　　　　住臺北市○○路○○街八八巷四五號
　　　　　　　　　　　　　一樓
                        身分證統一編號：Ｚ0000000
                        00號
右列被告因公共危險案件，經檢察官聲請以簡易判決處刑（九十
三年度偵字第六五七七號），經本院臺北簡易庭受理後（受理案
號為九十三年度北交簡字第一二五三號），認不宜以簡易判決處
刑，移送前來，本院適用通常程序判決如左：
    主  文
甲○○無罪。
    理  由
一、聲請簡易判決處刑意旨略以：被告甲○○於民國九十二年十
　　二月十八日下午，在臺北市某處，飲用米酒等酒類多杯後，
  　已達不能安全駕駛動力交通工具之程度，竟仍於同日晚間八
    時三十分許，駕駛車號三Ｃ—○四七五號自用小客車，沿臺
    北市○○路南往北方向行駛，行經該路段與南京東路口「米
    高梅舞廳」前，因欲停車，不慎撞及適停於該處郭勝賢所有
    車號ＣＺ—六一五九號自用小客車，造成該小客車受損（業
    經告訴，已另為不起訴處分），嗣經警據報到場處理，被告
    拒絕酒測等語，因認被告涉有刑法第一百八十五條之三之公
    共危險罪嫌。
二、按犯罪事實應依證據認定之，無證據不得推定其犯罪事實；
　　不能證明被告犯罪或其行為不罰者，應諭知無罪之判決，刑
  　事訴訟法第一百五十四條第一項、第三百零一條第一項分別
    定有明文。又認定不利於被告之事實，須依積極證據，苟積
    極證據不足為不利於被告事實之認定時，即應為有利於被告
    之認定，更不必有何有利之證據，最高法院三十年上字第八
    一六號著有判例意旨可資參照。
三、本件公訴人認被告涉有刑法第一百八十五條之三之公共危險
　　罪嫌，無非係以被害人郭勝賢指訴甚詳，復經證人丁懷君、
  　王德豐及張容生證述屬實，並有酒精濃度測試單、道路交通
    事故調查報告表、交通事故談話紀錄表、員警報告書、刑法
    第一百八十五條之三案件測試觀察紀錄表、臺北市政府警察
    局舉發違反道路交通管理事件通知單、交通事故現場照片等
    件為其論據。惟訊據被告固坦承於公訴人所指時、地發生交
    通事故，然堅詞否認有酒後駕車犯行，辯稱：當天伊從臺北
    市○○街家中駕駛三Ｃ—○四七五號自用小客車至臺北市○
    ○路承英印社欲印製回郵信封，因該印刷廠附近不好停車，
    伊就以新臺幣二、三百元之代價將車交付給米高梅餐廳小弟
    代為停車。嗣經半小時後，米高梅餐廳小弟打電話給伊，表
    示伊撞到別人車輛，要求伊私下拿一萬元給他，不然就要故
    意拗他，伊至警察局後，員警表示要施以酒測，因為伊並非
    在開車行進中，所以伊拒絕施作酒測，伊並無酒後駕車行為
    等語。經查：
（一）被告當日因為拒絕警員對之施作酒測，是據報到場處理、
　　　詢問之員警並未對被告實施呼氣酒精濃度檢測，被告復於
  　　本院調查、審理中否認曾服用酒類，故已無證據足認被告
    　當日確有服用酒類而駕駛之犯行。
（二）被告辯稱伊於遭警查獲當日晚上，曾至臺北市○○路承英
　　　印社印製回郵信封，並將車交付給米高梅餐廳小弟代為停
  　　車，嗣經半小時後，米高梅餐廳小弟方打電話給被告，表
    示被告車輛撞到郭勝賢所有車輛等情，核與證人劉明福於本
    院九十三年十一月三日審理期日中到庭結證稱：「當天被告
    開車到我店內表示要印信封，但我那裡不好停車，他就將車
    子開走，過了一段時間他過來，我問他信封要如何印，他表
    示要有廣告效果，我們就討論信封大小、內容、印法。」「
    （問，被告是否到證人店裡討論半小時後，泊車小弟才打電
    話叫被告過去？）對，有這樣的事情，我還說他電話很多，
    很多人找他，他很忙。」、「（問，你有無告訴被告車子要
    停在哪裡？）我只有告訴他這裡沒有位置可以停車，他自己
    去找地方停車，我沒有告訴他停哪裡。被告回來後告訴我他
    停在米高梅那個地方，但沒有告訴我怎麼停的，只有說停在
    那裡而已。」、「（問，從被告到你們店裡討論印文件到離
    開經過多久時間？）應該有半小時。」、「（問，被告離開
    時，有無表示要處理何事？）他接完電話就匆匆走了，講什
    麼我就沒有注意。」、「（問，被告晚上幾點到你店裡討論
    印刷的事情？）大約七、八點左右。」等語大致相符，是被
    告辯稱當日伊於遭警查獲當日晚間，曾至臺北市○○路承英
    印社印製回郵信封，並將車交付給米高梅餐廳小弟代為停車
    ，嗣經半小時後，米高梅餐廳小弟方打電話給被告，表示被
    告車輛撞到郭勝賢所有車輛等情應堪採信。
（三）證人丁懷君於本院前開審理期日中固到庭結證稱：「（問
　　，發現撞車之後，你如何處理？）我看被告撞車時，先拍他
  　的後車廂，被告下車，我怕被告將車子開走，所以我自己先
    把他車子上的鑰匙拔下，因我有聞到被告整身酒味，且我看
    到被告車上有被告自己釀的米酒（類似約二十公升裝白色塑
    膠桶），我在車上聞到類似私釀米酒的味道，因我曾經自己
    私釀過米酒，因車子不是我的，所以我先通知我老闆，請老
    闆過來處理，因老闆表示是小擦撞，就請被告負責修理好就
    好，因被告不願意，一直表示車子不是他開的，是我開的，
    且他沒有喝酒，所以我們只好請交通警察過來。」、「被告
    是倒車時撞到的，且被告沒有給我一毛錢，也沒有離開現場
    半小時。」、「（問，你在等客人時，通常位置在何處？）
    公司正門口柱子旁邊的小檯子，現場照相時有照到。」、「
    （問，你看到的車禍情形如何？）當時我坐在位置上，看到
    被告開車倒退時撞到我老闆的車子，我就馬上過去拍他的行
    李箱，我要求被告下車。」等語，惟其上開證言顯與證人劉
    明福於同審理期日所為證言不符；且由卷附之交通事故現場
    照片觀之，系爭事故發生時，證人丁懷君所坐之停車櫃臺位
    置較靠近被告所有車號三Ｃ—○四七五號自用小客車車頭，
    而非行李箱，其視線角度並不足以觀看到系爭車禍事故之發
    生，則證人丁懷君何以能立即得知系爭車禍事故發生？並先
    拍被告所有前開車輛之後車廂，再將被告車輛上鑰匙拔下？
    顯與一般常情有違。更何況，被告除非已尋找到路邊可停放
    之停車位而欲倒車入庫，否則一般車輛行進方向應為前進，
    而非後退，而觀之卷附交通事故現場照片，足認當時米高梅
    餐廳前之路邊已無空置、可停放之停車位，被告車輛自無倒
    車之可能，何以會如證人丁懷君所言因倒車而撞擊郭勝賢所
    有車號ＣＺ—六一五九號自用小客車？是證人丁懷君前開證
    言不足採信。
（四）又證人即臺北市政府中山警察局長春派出所警員張容生於
　　　本院前開審理期日中到庭證稱其並未實際目睹系爭車禍事
  　　故之發生等語，而證人即臺北市政府中山警察局長春派出
    　所警員王德豐亦係據報而到場處理系爭車禍事故，至於郭
      勝賢於警詢中亦陳稱其係因證人丁懷君打電話告知方知其
      所有車輛受到撞擊等語，是證人張容生、王德豐及郭勝賢
      均非親耳見聞系爭車禍事故發生，自難證明被告確有確有
      服用酒類，不能安全駕駛動力交通工具而駕駛之行為。
（五）再者，觀之卷附之酒精濃度測試單、道路交通調查報告表
　　　、交通事故談話紀錄表、員警報告書、刑法第一百八十五
  　　條之三案件測試觀察紀錄表、臺北市政府警察局舉發違反
    　道路交通管理事件通知單及交通事故現場照片等件所載，
      固足以認定被告所有車號三Ｃ—○四七五號自用小客車確
      曾與適停於該處郭勝賢所有車號ＣＺ—六一五九號自用小
      客車發生碰撞，惟尚難遽以認定被告確有服用酒類而仍駕
      駛之犯行。
（六）末查，被告接受警方所做之直線行走十公尺、兩臂平伸抬
　　　頭轉圈及劃同心圓之測試，均呈現正常反應，此有生理平
  　　衡檢測表一紙附卷可按，亦足以證明縱使被告有酒後駕車
    　之行為，但其神智、意識及駕駛行為並未明顯受到酒精影
      響，誠難認定被告於酒後確實已達不能安全駕駛動力交通
      工具之程度。
（七）綜上所述，公訴人所舉之證據僅足以證明被告所有車號三
　　　Ｃ—○四七五號自用小客車於九十二年十二月十八日晚上
  　　八時三十分許，在臺北市○○路與南京東路口「米高梅舞
    　廳」前，與適停於該處郭勝賢所有車號ＣＺ—六一五九號
      自用小客車發生碰撞，惟並不足以證明被告當日確有服用
      酒類而駕駛之行為，且縱被告當日確有飲用酒類而駕駛之
      行為，亦無證據足資證明被告飲用酒類對注意力、反應力
      、駕駛能力已生影響，達不能安全駕駛動力交通工具程度
      。此外，本院復查無其他證據證明被告確有公訴人所指之
      服用酒類，不能安全駕駛動力交通工具而駕駛之犯行，揆
      諸前揭說明，既無積極證據足認被告有服用酒類，不能安
      全駕駛動力交通工具而駕駛之犯行，不能證明被告犯罪，
      依法自應為無罪之諭知。
據上論斷，依刑事訴訟法第四百五十二條、第三百零一條第一項
，判決如主文。
本案經檢察官詹喬偉到庭執行職務。
中　　華　　民　　國　　93年  11  月  16   日
                臺灣臺北地方法院交通法庭
                                  審判長法  官    吳孟良
                                        法  官    蘇嘉豐
                                        法  官    雷淑雯
右正本證明與原本無異。
如不服本判決，應於判決送達後十日內，向本院提出上訴狀。
                                        書記官    林碧華
中　　　華　　　民　　　國　　93　　年　　11　月 16   日
